【裁判字號】    98,家聲,408
【裁判日期】    981110
【裁判案由】    選定禁治產人監護人
【裁判全文】
臺灣臺中地方法院民事裁定             98年度家聲字第408號
聲  請  人  甲○○○
相  對  人  乙○○
上列當事人間聲請選定禁治產人監護人事件，本院裁定如下：
    主  文
選定甲○○○為乙○○之監護人。
聲請程序費用由相對人負擔。
    理  由
一、按禁治產人應置監護人；禁治產人之監護人，依配偶、
    父母、與禁治產人同居之祖父母、家長、後死之父或
    母以遺囑指定之人等順序定之；不能依前項規定定其監護人
    時，由法院徵求親屬會議之意見選定之；親屬會議不能召開
    或召開有困難時，依法應經親屬會議處理之事項，由有召集
    權人聲請法院處理之；親屬會議經召開而不為或不能決議時
    ，亦同，民法第1110條、第1111條、第1132條第2 項分別定
    有明文。次按未能依民法第1111條順序定禁治產人監護人時
    ，依同法第1113條第1項準用第1094條第2項規定，法院得依
    檢察官、當地社會福利主管機關或其他利害關係人之聲請，
    就其三親等內旁系血親尊親屬、社會福利主管機關、社會福
    利機構或其他適當之人選定監護人，並得指定監護之方法。
二、聲請意旨略以：相對人即禁治產人乙○○（女，民國○○年○○
    月○○日生，國民身分證統一編號：Ｚ000000000號）前經本院
    98年度禁字第210 號裁定宣告為禁治產人。惟相對人未婚，
    其養父林清配已歿（無養母），相對人已無法定順序監護權
    人，亦無其他親屬，事實上不能亦無法召開親屬會議，而相
    對人因發生車禍，現由聲請人照顧中，相關損害賠償及診療
    事宜，極待選任監護人代為處理。聲請人係相對人之照顧者
    並與其同住，為利害關係人，為保障相對人得安養終老，爰
    依法請求選定聲請人為相對人之監護人等語。
三、本院查：聲請人主張相對人前經本院前揭事件裁定宣告禁治
    產在案，相對人已無法定順序監護人，亦無法召開合法之親
    屬會議等事實，業據其提出繼承系統表1 件、新式戶籍謄本
    2件、舊式戶籍謄本3件為證，並經本院調取前揭事件卷宗核
    閱無訛，應堪信為真正。從而，聲請人聲請為相對人即禁治
    產人選定監護人，揆諸前揭法條規定，為有理由，應予准許
    。
四、又聲請人為相對人目前之實際照顧者乙節，除經聲請人陳明
    在卷外，並經臺中縣政府社會局社工人員楊秀琳於本院98年
    10月22日訊問時陳稱：相對人現與聲請人同住在類似三合院
    的房屋，但是不住在同一棟，目前相對人之三餐、受照顧之
    情形，皆屬良好，只要聲請人對於相對人之財產為妥適管理
    ，臺中縣政府對於指定聲請人擔任相對人之監護人就無意見
    等語無訛；且臺中縣政府社會局自98年6 月29日起至同年10
    月21日止，曾多次派社工人員對相對人進行訪視，其結果為
    ：鄰居陳述聲請人及其配偶對相對人照顧得很好，聲請人會
    協助案主洗澡，提供三餐及點心給相對人食用，亦會帶相對
    人就醫，日前相對人因車禍行動不變，經聲請人及其配偶照
    顧，目前已能自己行走，相對人今年才遷入聲請人及其配偶
    家對面的1 間小屋，環境尚整潔，內有衛浴設備，平時用餐
    則由聲請人準備，經社工人員私下詢問相對人是否有受到聲
    請人妥適照顧，相對人點頭，再詢問相對人是否願意到安養
    中心居住，相對人眼眶泛紅，表示不願意去安養中心，目前
    居住處所很安適等情，有該局社工人員楊秀琳提出之個案匯
    總報告、臺中縣老人保護個案追蹤輔導服務紀錄表等資料附
    卷可參。是由聲請人負責護養相對人並處理其事務，應能符
    合相對人之利益，自屬適當之人選。執此，本院認為由聲請
    人甲○○○擔任相對人之監護人，應屬妥適，爰選定之。
五、依非訟事件法第21條第2項、民事訴訟法第95條、第78條，
    裁定如主文。
中    華    民    國    98    年    11    月    10    日
                  家事法庭      法  官  郭妙俐
以上正本係照原本作成。
如對本裁定抗告，須於裁定送達後10日內向本院提出抗告狀（須
附繕本）。
中    華    民    國    98    年    11    月    10    日
                                書記官  董美惠


司法院資訊處製作；財團法人民間司法改革基金會備份。
